【裁判字號】    99,訴,539
【裁判日期】    991025
【裁判案由】    清償借款等
【裁判全文】
臺灣士林地方法院民事判決               99年度訴字第539號
原      告  中國信託商業銀行股份有限公司
法定代理人  丙○○
訴訟代理人  丁○○
            乙○○
被      告  奎豐實業有限公司
兼上列一人
法定代理人  甲○○
上列當事人間清償借款等事件，本院於中華民國99年10月11日言
詞辯論終結，判決如下：
    主  文
被告應連帶給付原告新臺幣壹拾陸萬仟柒佰零陸元，及自民國
九十四年七月三十日起至清償日止，按年息百分之十二計算之利
息，暨自民國九十四年八月三十一日起至清償日止，逾期在六個
月以內部分，按上開利率百分之十，超過六個月以上部分，按上
開利率百分之二十計付違約金。
被告應連帶給付原告新臺幣伍拾壹萬肆仟陸佰肆拾元，及自民國
九十四年七月三十日起至清償日止，按年息百分之十五計算之利
息，暨自民國九十四年八月三十一日起至清償日止，逾期在六個
月以內部分，按上開利率百分之十，超過六個月以上部分，按上
開利率百分之二十計付違約金。
訴訟費用新臺幣柒仟伍佰拾元由被告連帶負擔。
    事實及理由
一、按解散之公司，除因合併、分割、破產而解散外，應行清算
    ；解散之公司，於清算範圍內，視為尚未解散，公司經中央
    主管機關撤銷或廢止登記者，準用前三條之規定，公司法第
    24條、第25條、第26條之1 分別定有明文。經查，本件被告
    奎豐實業有限公司（下稱奎豐公司）原法定代理人謝明金於
    民國94年7 月13日死亡，奎豐公司僅有董事謝明金1 人，其
    繼承人皆已拋棄繼承，又奎豐公司業經主管機關臺北市政府
    以99年3 月10日府產業商字第0993707330號函廢止登記在案
    ，是被告奎豐公司即應行清算，而被告奎豐公司經臺灣臺北
    地方法院98年度審司字第740 號（99年度司字第23號）選派
    甲○○為清算人（本院卷第48頁），故而列甲○○為被告奎
    豐公司之法定代理人，進行本件訴訟。
二、本件原債權人花蓮區中小企業銀行於96年9 月8 日與原告中
    國信託商業銀行股份有限公司合併，由原告中國信託商業銀
    行股份有限公司為合併後存續銀行，依法概括承受其相關業
    務及一切權利義務，有行政院金融監督管理委員會96年7 月
    26日金管銀（六）字第09600285840 號函影本在卷可憑，是
    本件由原告提起訴訟，並無不合。而原告中國信託商業銀行
    股份有限公司起訴時原法定代理人麥克迪諾馬，嗣於訴訟繫
    屬中，變更法定代理人為丙○○，是新任法定代理人丙○○
    具狀聲明承受本件訴訟，自應准許。
三、原告起訴主張：被告奎豐公司於90年10月30日邀同其餘被告
    甲○○為連帶保證人，向原告借款新臺幣（下同）50萬元（
    下稱第1 筆借款）、150 萬元（下稱第2 筆借款），為因被
    告加入信用基金保證代償，故其中第1 筆借款25萬元、第2
    筆借款75萬元為有擔保債權、另第1 筆借款25萬元、第2 筆
    借款75萬元為無擔保債權，應分成4 筆帳務管理。兩造約定
    均自90年10月30日起至95年10月30日依年金法按期平均攤還
    ，第1 筆借款利息按年息12％計付、第2 筆借款利息按年息
    15％計付，如延遲還本或付息時，按借款餘額，自遲延日起
    ，逾期在6 個月以內者，按上開利率10％；逾期超過6 個月
    者，按上開利率20％計算之違約金。詎奎豐公司就前開借款
    均僅繳納本息至94年7 月29日止即未依約清償，依約全部債
    務視為到期，各尚欠本金16萬3,706 元、51萬4,640 元及自
    94年7 月30日、94年7 月30日起分別按年息12％、15％計算
    之利息及違約金等迄未給付，而其餘被告甲○○為連帶保證
    人，自應負連帶清償責任，為此依消費借貸及連帶保證法律
    關係請求被告連帶清償，並聲明：如主文所示。
二、被告未於言詞辯論期日到場，亦未提出書狀作何聲明或陳述
    。
三、原告主張之事實，已據其提出與所述相符之中小企業信用保
    證基金移送信用保證通知單、授信審核表、借據、放款帳戶
    主檔查詢、還款交易明細等件為證，被告經合法通知，未於
    言詞辯論期日到庭爭執，亦未提出任何書狀答辯以供本院斟
    酌，自堪信原告主張為真實。
四、按借用人應於約定期限內，返還與借用物種類、品質、數量
    相同之物；又當事人得約定債務人不履行債務時，應支付違
    約金，民法第478 條、第250 條第1 項分別定有明文。又連
    帶保證，係指保證人與主債務人就債務之履行，對於債權人
    各負全部給付之責任者而言，是連帶保證債務之債權人得同
    時或先後向保證人為全部給付之請求，最高法院45年台上字
    第1426號判例可資參照。被告奎豐公司尚積欠原告上開所述
    本金、利息及違約金均已如前述，揆諸前開規定及說明，被
    告奎豐公司應與連帶保證人即被告甲○○負連帶給付之責。
    從而，原告本於消費借貸、連帶保證法律關係，訴請被告奎
    豐公司、甲○○連帶給付16萬3,706 元、51萬4,640 元，及
    自94年7 月30日、94年7 月30日起至清償日止，分別按年息
    12％、15％計算之利息，暨自94年8 月31日起至清償日止，
    逾期在6 個月以內者，按上開利率10％計算之違約金，逾期
    超過6 個月部分，按上開利率20％計算之違約金，為有理由
    ，應予准許。
五、本院依職權定本件訴訟費用額為7,530 元（第一審裁判費7,
    380 元、公示送達登報費用150 元），應由被告連帶負擔。
六、訴訟費用負擔之依據：民事訴訟法第85條第2 項、第87條第
    1 項。
中    華    民    國    99    年    10    月    25    日
                  民事第二庭  法  官  藍雅清
以上正本證明與原本無異。
如對本判決上訴，應於判決送達後20日內向本院提出上訴狀；若
委任律師提起上訴者，應一併繳納上訴審裁判費，否則本院得不
命補正逕行駁回上訴。
中    華    民    國    99    年    10    月    27    日
                              書記官  蘇意絜

司法院資訊處製作；財團法人民間司法改革基金會備份。
